【裁判字號】    98,上易,501
【裁判日期】    980827
【裁判案由】    竊盜
【裁判全文】
臺灣高等法院臺南分院刑事判決         98年度上易字第501號
上  訴  人
即  被  告  甲○○
上列上訴人因竊盜案件，不服臺灣臺南地方法院98年度易字第37
1號中華民國98年5月26日第一審判決（起訴案號：臺灣臺南地方
法院檢察署98年度偵字第1623號），提起上訴，本院判決如下：
    主  文
原判決關於所附附表一編號1甲○○竊盜乙○○所有捷安特腳踏
車部分撤銷。
甲○○被訴竊取乙○○腳踏車部分無罪。
    理  由
一、公訴意旨謂：被告甲○○於97年10月21日下午1時57分許，
    在臺南縣佳里鎮○○街313號前，竊取乙○○所有之捷安特C
    F-851型腳踏車一輛（車架號碼GR8E3613號）約值新台幣（
    下同）8000元，因認被告涉犯刑法第320條第1項之竊盜罪云
    云。
二、按檢察官就被告犯罪事實，應負舉證責任，並指出證明之方
    法。因此，檢察官對於起訴之犯罪事實，應負提出證據及說
    服之實質舉證責任。倘其所提出之證據，不足為被告有罪之
    積極證明，或其指出證明之方法，無從說服法院以形成被告
    有罪之心證，基於無罪推定之原則，自應為被告無罪判決之
    諭知（92年台上字第128號判決酌參）。
三、本件檢察官起訴被告竊取乙○○所有之腳踏車一輛，所舉證
    據為：被害人乙○○於警詢時之指述。捷安特使用者手
    冊、客戶服務卡。被告竊盜時之監視錄影翻拍照片2張等
    為證。訊據被告則堅決否認有竊盜上開腳踏車情事，辯稱：
    伊於警詢中有承認係在警方說有錄影到，而伊有做太多件，
    於不清楚有無竊取乙○○腳踏車之情況下才輕率承認，然其
    確實未為此件竊盜等語。經查：
(一)、被害人乙○○於警詢係指述依監視器發現竊取腳踏車之男子
    背影（未錄到正面）特徵為【頭帶鴨舌帽】、【穿著黃色上
    衣】、【中等身材】，並有腳踏車失竊時之監視錄影翻拍照
    片2張。然參酌被告所涉其他竊盜犯行經監視器錄影之照片
    ，均無載帽情形，顯與其慣行之行竊手法有異。又被告之身
    材高達186公分，以國人之身高言，應屬高  ，並非中等身
    材。而於本院審理中經再命被告當庭照相比對結果，監視器
    照片之人物較胖，且未如被告在法庭所照之高度（見警卷第
    116頁、本院卷第50至53頁）。
(二)、至於捷安特使用者手冊、客戶服務卡係被害人乙○○所提出
    ，並非自被告處所取得，與被告是否竊盜上開腳踏車無關。
(三)、又本件被告於警詢中並承認將系爭所竊之腳踏車運往臺南縣
    西港鄉永樂村大塭寮71之1號，綽號「安仔」之工廠旁草叢
    ，「安仔」會主動察看，並至該村大廟前找被告碰面，依腳
    踏車之價值給付金錢等云云。然經警方將被告帶往上開處所
    ，並未能查出任何被告所竊取之腳踏車在該處，且亦無收贓
    之人，有照片2紙可證（見警卷第115頁）。嗣後於偵查中復
    改口稱其所竊取之腳踏車係賣給住在臺南縣西港鄉新復村新
    港52之5號名叫「林長雍」之人，然仍未能查出該收贓之人
    及贓車何在？是被告於警詢之自白自屬可疑。
(四)、按刑事訴訟法第一百五十六條第二項規定：被告之自白，不
    得作為有罪判決之唯一證據，仍應調查其他必要之證據，以
    察其是否與事實相符。其立法旨意乃在防範被告自白之虛擬
    致與真實不符，故對自白在證據上之價值加以限制，明定須
    藉補強證據以擔保其真實性。而所謂補強證據，係指除該自
    白本身之外，其他足以證明該自白之犯罪事實確具有相當程
    度真實性之證據而言，雖所補強者，非以事實之全部為必要
    ，但亦須因補強證據之質量，與自白之相互利用，足使犯罪
    事實獲得確信者，始足當之（96年度台上字第1041號判決酌
    參）。查本件被告雖於警詢及偵查中自白犯罪，有警員丙○
    ○於原審證述被告之自白出於任意性。然被告於原審及本院
    審理中均否認犯行。且經查該監視器之錄影畫面，從竊嫌之
    背影及身形並無法認出係被告，其餘被害人之指述及捷安特
    使用者手冊、客戶服務卡，均僅能證明被害人有腳踏車遭竊
    ，並無法證明係被告所為，是本件被告之自白，不得作為有
    罪判決之唯一證據，而經調查其他必要之證據，仍無法查出
    與事實相符，是本件應認檢察官所提出之證據，及其指出證
    明之方法，無從說服本院以形成被告有罪之心證。
四、原審以被告犯行明確，依法論罪科刑，固非無見。然本件依
    上開論述，檢察官所舉之證據及提出之證明方法，並不能說
    服本院以形成被告有罪之心證，基於無罪推定之原則，自應
    為被告無罪判決之諭知。原審為有罪判決，自有未合。被告
    上訴指摘原判決不當洵有理由，應由本院將原判決關於所附
    附表一編號1竊盜乙○○所有捷安特腳踏車部分撤銷改判，
    為被告無罪之諭知。
據上論結，應依刑事訴訟法第369條第1項前段、第364條、第301
條第1項前段，判決如主文。
本案經檢察官范文豪到庭執行職務。
中    華    民    國    98    年    8     月    27    日
                  刑事第一庭    審判長法  官  黃崑宗
                                      法  官  蔡長林
                                      法  官  夏金郎
以上正本證明與原本無異。
不得上訴。
                                      書記官  劉岳文
中    華    民    國    98    年    8     月    28    日


司法院資訊處製作；財團法人民間司法改革基金會備份。
